【裁判字號】    90,上更(一),17
【裁判日期】    900320
【裁判案由】    偽證
【裁判全文】
臺灣高等法院臺南分院刑事判決           九十年度上更（一）字第十七號    Ｃ
      上  訴  人
      即  被  告  乙  ○  ○
右上訴人因偽證案件，不服臺灣雲林地方法院八十七年度訴字第八十二號中華民國八
十七年五月十九日第一審判決（起訴案號：臺灣雲林地方法院檢察署八十六年度偵字
第五六０四號），提起上訴，判決後經最高法院發回更審，本院判決如左︰
      主      文
原判決撤銷。
乙○○於執行審判職務之公署審判時，證人於案情有重要關係之事項，供前具結而為
虛偽陳述，處有期徒刑參月。
      事      實
乙○○明知於民國（下同）八十四年八月七日下午五時四十分許，在桃園縣觀音工業
區○○○路二十九號萬能工業股份公司（下稱萬能公司）內，丁吉利交付付款人富邦
銀行八德分行、發票人林億永、面額新台幣（下同）十萬元之支票二紙予甲○○時，
其並不在場，竟於八十六年十月二十一日，本院審理八十六年度上易字第一九八五號
被告丁吉利涉犯誣告案件中，就丁吉利是否涉犯誣告罪嫌有重要關係事項，供前具結
，虛偽證稱：有看到丁吉利拿二張支票交給甲○○，其中一張面額十萬元、另一張面
額二十萬元云云。案經臺灣高等法院台南分院檢察署函送臺灣雲林地方法院檢察署檢
察官偵查起訴。
      理      由
一、訊據上訴人即被告乙○○，固不諱言有於右揭時地，就丁吉利涉犯誣告案件審理
    中為證人，並就丁吉利是否涉犯誣告罪嫌有重要關係事項，供前具結證稱：有看
    到丁吉利拿二張支票交給甲○○，其中一張面額十萬元、另一張面額二十萬元等
    語之事實；惟矢口否認有何偽證之犯行，並辯稱：丁吉利交付支票予甲○○時，
    其確有在場看見，當時在萬能公司內，丁吉利先給付二張面額十萬元之支票予甲
    ○○，嗣至餐廳吃飯時，丁吉利始拿面額二十萬元之支票換回面額十萬元之支票
    ，至其在法院作證之意旨，係指該趟去萬能公司，確實有拿一張十萬元、一張二
    十萬元之支票，祗是未詳細講出係在公司或是在餐廳換票之事，其確無虛偽陳述
    云云。然查丁吉利於八十四年八月七日下午五時四十分許，在萬能公司內，交付
    支票予甲○○時，被告並未在場之事實，不惟已迭據該案被告丁吉利及當時在場
    之證人陳諾德、黃明家、李仙龍等人，於丁吉利所涉誣告一案偵審中一致供認及
    證述不移在卷（見臺灣雲林地方法院檢察署八十五年度偵字四三一三號卷第四十
    頁、原審法院八十六年度易字第四一八號卷第三十七、五十九、六十頁、本院卷
    第三十三、三十四頁）；且於八十四年八月七日當天，萬能公司之老板娘林麗玲
    ，係交付四張富邦銀行八德分行、帳號二一七一之五號、戶名林億永之支票予丁
    吉利，其中二張面額各為十萬元、一張為七萬二千元、一張為二十二萬八千元，
    另一張面額二十萬元之支票，則暫交予萬能公司警衛室警衛，林麗玲且交待警衛
    須於丁吉利及工人們將現場清理乾淨後，始得領取該面額二十萬元之支票等情，
    亦據證人林麗玲在警訊中供證明確（見新竹地檢署八十五年度偵字第七一九九號
    卷第十一頁）。則被告於是日既未在場，即無從目睹上開如何交付或換票之過程
    ，且丁吉利斯時復尚未收受由林麗玲所交付之面額二十萬元支票，亦根本無從交
    付該面額二十萬元之支票予甲○○，乃被告竟於本院就該丁吉利之誣告案件審理
    中，為證人供前具結證稱：有看到丁吉利拿二張支票交給甲○○，其中一張面額
    十萬元、另一張二十萬元云云，顯係虛偽之證詞無疑，且該證詞事丁吉利是否
    構成誣告罪，自屬於案情有重要關係之事項。此外復有本院所調八十六年度上易
    字第一九八五號丁吉利誣告案卷為憑。本件事證已甚明確，被告所辯前開情詞，
    顯係畏罪卸責之詞，另證人甲○○在本院證稱當日確有在餐廳換面額二十萬元支
    票之事云云，亦屬事後故為迴護被告之飾詞，均無足取信，其犯行洵堪認定，應
    予依法論科。
二、核被告所為，係犯刑法第一百六十八條之偽證罪。原審據予論罪科刑，固非無見
    ；惟查原判決併認後開不構成偽證之事實，認亦成立偽證罪，而依連續犯處斷，
    自有未合。被告上訴意旨，全然否認犯罪，指摘原判決不當，雖無足取；惟原判
    決既有可議，自應由本院將原判決予以撤銷改判。爰審酌被告之素行、犯罪之動
    機、目的、手段、方法、所生危害、及其犯後態度等一切情狀，改對其量處有期
    徒刑三月，以資懲儆。
三、公訴意旨另略以：被告就前揭丁吉利涉犯誣告案件，亦在臺灣雲林地方法院檢察
    署八十五年度偵字第四三一三號偵查中、臺灣雲林地方法院八十六年度易字第四
    一八號審理中，就丁吉利是否涉犯誣告罪嫌有重要關係事項，供前具結，虛偽證
    稱：有看到丁吉利拿二張支票交給甲○○，其中一張面額十萬元、另一張面額二
    十萬元云云，因認被告此部分亦犯有偽證之罪嫌云云。按證人恐因陳述致自己
    或與其有刑事訴訟法第一百八十條第一項關係之人，受刑事追訴或處罰者，得拒
    絕證言；有此情形而不拒絕證言者，不得令其具結，同法第一百八十一條、第一
    百八十六條第四款定有明文。又依法不得令其具結之人，誤命具結者，不發生具
    結之效力，自亦不得責令擔負偽證罪名。經查本案既係認定：被告明知丁吉利僅
    交付付款人富邦銀行八德分行、發票人林億永、面額十萬元之支票二張予甲○○
    ，竟偽稱丁吉利所交付之支票，其中一張面額十萬元、另一張面額二十萬元等情
    ，而有如前述。則苟被告於作證時為真實之陳述，因甲○○取得該二十萬元之支
    票，有丁吉利之背書，可能受偽造文書追訴之虞；而甲○○係被告胞姊劉美惠之
    配偶，甲○○與劉美惠於七十四年七月七日結婚，迄八十六年十月一日離婚，此
    有該二人之戶籍謄本附於本審卷足參（見本審卷第四十九至五十二頁），則於該
    婚姻存續期間，被告與甲○○間具有三親等內之姻親關係，揆諸上開說明，被告
    依法自屬不得令其具結之人。從而被告就前揭丁吉利涉犯誣告案件，於八十五年
    十一月二十九日，在臺灣雲林地方法院檢察署八十五年度偵字第四三一三號偵查
    中；於八十六年四月二十九日、五月十六日、七月四日，在臺灣雲林地方法院八
    十六年度易字第四一八號審理中為證人，縱有具結虛偽證詞，亦不發生具結之效
    力，依法不負偽證罪責。惟因與上開成罪之偽證事實，具有實質上一罪之關係，
    依審判不可分之原則，爰不另於主文為無罪判決之諭知。
四、據上論斷，應依刑事訴訟法第三百六十九條第一項前段、第三百六十四條、第二
    百九十九條第一項前段，刑法第一百六十八條，判決如主文。
本案經檢察官林炎昇到庭執行職務。
中    華    民    國      九十      年      三      月      二十        日
                                  臺灣高等法院臺南分院刑事第二庭
                                      審判長法官  游    明    仁
                                            法官  蘇    重    信
                                            法官  林    永    茂
右正本證明與原本無異。
如不服本判決，應於判決送達後十日內向本院提出上訴狀，其未敘述理由者並應於提
出上訴狀後十日內向本院補提理由書（應附繕本)。
                                      法院書記官  楊    清    旺
中    華    民    國      九十      年      三      月      二十一      日
附錄法條：
刑法第一百六十八條：於執行審判職務之公署審判時，或於檢察官偵查時，證人、鑑
                    定人、通譯於案情有重要關係之事項，供前或供後具結，而為
                    虛偽陳述者，處七年以下有期徒刑。


司法院資訊處製作；財團法人民間司法改革基金會備份。
